【裁判字號】    97,訴,3504
【裁判日期】    970630
【裁判案由】    清償借款
【裁判全文】
臺灣臺北地方法院民事判決              97年度訴字第3504號
原      告    寶華商業銀行股份有限公司
法定代理人    接管人中央存款保險股份有限公司接管小組召集人
              楊泉源
訴訟代理人    乙○○
被      告    成泓國際有限公司
兼法定代理人  丙○○
被      告    甲○○
上列當事人間清償借款事件，本院於中華民國97年6月25日言詞
辯論終結，判決如下：
    主  文
被告應連帶給付原告新台幣捌拾貳萬零玖佰貳拾捌元，及自民國
九十六年十一月十六日起至清償日止，按年息百分之八計算之利
息，及自民國九十六年十二月十七日起至清償日止，其逾期在六
個月以內者，按上開利率百分之十；逾期超過六個月者，按上開
利率百分二十計算之違約金。
訴訟費用新台幣玖仟零參拾元由被告連帶負擔。
本判決第一項於原告以新台幣貳拾捌萬元為被告供擔保後，得假
執行。但被告甲○○如以新台幣捌拾貳萬零玖佰貳拾捌元為原告
預供擔保，得免為假執行。
    事實及理由
甲、程序部分
一、被告成泓國際有限公司（下稱成泓公司）、丙○○經合法通
    知，未於言詞辯論期日到場，核無民事訴訟法第386條所列
    各款事由，應依原告之聲請，由其一造辯論而為判決。
二、按當事人得以合意定第一審管轄法院，但以關於由一定法律
    關係而生之訴訟者為限，民事訴訟法第24條第1項定有明文
    。查，兩造約定以本院為第一審管轄法院，有融資貸款契約
    書第陸條約定可憑，故本院自有管轄權，合先敘明。
三、次按解散之公司，除因合併、分割、破產而解散外，應行清
    算；解散之公司，於清算範圍內，視為尚未解散。公司法第
    24、25條分別定有明文。於清算程序完結前，法人之人格於
    清算範圍內，仍然存續，必須待清算完結後，法人格始得歸
    於消滅。經查，本件成泓公司雖經台北市政府以民國97年5
    月14日府建商字第0978459060號函核准解散登記在案，惟成
    泓公司並無聲請清算程序，其法人格仍未消滅，故仍有當事
    人能力，故原告自得以成泓公司為被告，合先敘明。
乙、實體部分
一、原告主張：被告成泓公司於94年8月15日邀同其餘被告為連
    帶保證人，向伊借款新台幣300萬元，借款期間自94年8月16
    日起至97年8月15日止，並約定按年利率8.5％固定計算之利
    息，及如未按其繳納利息或償還本金時，自違約日起至償還
    日止，逾期在6個月以內者，按上開利率10％；逾期超過6
    個月者，按上開利率20％計算之違約金。詎料，成泓公司自
    96年11月16日起即未依約繳納本息，履經催討仍拒不清償，
    依約全部債務視為到期，尚餘如主文第1項所示之本金、利
    息及違約金應立即清償，而其餘被告為連帶保證人，自應負
    連帶清償責任，為此依消費借貸及連帶保證法律關係請求被
    告連帶清償，並聲明：(一)如主文第1項所示；(二)願供擔保請
    准宣告假執行。另提出融資貸款契約書及一般放款全部查詢
    單（以上皆影本）等件為證。
二、被告成泓公司、丙○○未於言詞辯論期日到場，亦未提出書
    狀作何聲明或陳述。
三、被告甲○○則以：其僅為成泓公司之職員，受公司負責人及
    原告之壓迫乃無奈配合簽署保證書，且成泓公司之借款情形
    其均不知悉，應認其與成泓公司之借款行為無關；況原告利
    用定型化契約強令其負連帶保證之責任，有欠公允，於法不
    合，應屬無效等語置辯，並聲明：(一)原告之訴及假執行之聲
    請均駁回；(二)如受不利益之判決，願供擔保請准宣告免為假
    執行。
四、得心證之理由
（一）按當事人對於他造主張之事實，於言詞辯論時不爭執者，
      視同自認。但因他項陳述可認為爭執者，不在此限。當事
      人對於他造主張之事實，已於相當時期受合法之通知，而
      於言詞辯論期日不到場，亦未提出準備書狀爭執者，準用
      第1項之規定。但不到場之當事人係依公示送達通知者，
      不在此限。民事訴訟法第280條第1、3項分別有明定。本
      件原告主張：成泓公司向伊借款，然未依約繳款，而使全
      部債務視為到期，尚餘如主文第1項所示之本金、利息及
      違約金尚未清償之事實，已據其提出如上開所載之證物為
      憑，核屬相符。又成泓公司及丙○○非經公示送達已收受
      開庭通知及起訴狀繕本，未於言詞辯論到場陳述意見或提
      出書狀爭執，依上開規定視同自認，則原告之主張，自堪
      信為真實。
（二）被告甲○○雖以前開情詞置辯，惟該連帶保證契約書之定
      型化契約並非顯失公平，應屬有效：
    1.按所謂定型化契約應受衡平原則限制，係指締約之一方之
      契約條款已預先擬定，他方僅能依該條款訂立契約，否則
      ，即受不締約之不利益，始應適用衡平原則之法理，以排
      除不公平之「單方利益條款」，避免居於經濟弱勢之一方
      無締約之可能，而忍受不締約之不利益，是縱他方接受該
      條款而締約，亦應認違反衡平原則而無效，俾符平等互惠
      原則。茲保證人既係擔保他人間之債務清償責任，並非經
      濟之弱者，且未自保證契約獲取任何利益，如認保證契約
      有違民法保護保證人之任意規定，自可不訂定保證契約，
      並不因其未為保證人而生不利益，或經濟生活受制於銀行
      不得不為保證之情形。是保證人如因同意某條款而訂定保
      證契約，該條款又屬當事人得依特約排除之任意規定，除
      另有其他無效之原因外，保證人即不得任指該契約條款為
      無效，最高法院93年台上字第710號判決意旨可資參照。
    2.經查，甲○○擔任為成泓公司之連帶保證人，並非經濟之
      弱者，如認連帶保證契約有違民法保護保證人之任意規定
      ，自可不訂定保證契約，亦可於簽立保證書後再向原告為
      終止保證契約之表示，且被告並無因未為保證人即生不利
      益情事，然其於對保時既係親自於保證書上簽名，就保證
      書上所載約款自應詳為審閱，且保證書上之條款又屬當事
      人得依特約排除之任意規定，亦無其他無效之原因，則本
      件保證書上之條款並非無效至明。
（三）按消費借貸之借用人應於約定期限內，返還與借用物種類
      品質、數量相同之物，民法第478條前段定有明文；又所
      謂連帶保證，係指保證人與主債務人就債務之履行，對於
      債權人各負全部給付之責任者而言，是連帶保證債務之債
      權人得同時或先後向保證人為全部給付之請求（最高法院
      45年台上字第1426號判例、77年台上字第1772號判決參照
      ）。再按遲延之債務，以支付金錢為標的者，債權人得請
      求依法定利率計算之遲延利息。但約定利率較高者，仍從
      其約定利率；當事人得約定債務人於債務不履行時，應支
      付違約金，民法第233條第1項、第250條第1項分別定有明
      文。成泓公司向原告借款未依約清償，經全部視為到期，
      尚積欠如主文第1項所示之本金、利息及違約金迄未清償
      ，而其餘被告為連帶保證人，已如上述，揆上開說明及規
      定，被告3人自應連帶負清償責任。
（四）綜上，原告依消費借貸及連帶保證法律關係請求被告連帶
      給付如主文第1項所示之本金、利息及違約金為有理由，
      應予准許。
四、原告及被告甲○○均陳明願供擔保請為宣告假執行或免為假
    執行，經核均與規定相符，爰分別酌定相當之擔保金額予以
    宣告。
五、訴訟費用負擔之依據：民事訴訟法第85條第2項。
中    華    民    國    97    年    6     月    30    日
                  民事第四庭    法  官  黃柄縉
以上正本係照原本作成
如對本判決上訴，須於判決送達後20日內向本院提出上訴狀
中    華    民    國    97    年    6     月    30    日
                                書記官  王黎輝


司法院資訊處製作；財團法人民間司法改革基金會備份。
